---
title: "R ile Veri Bilimi'ne Giriş"
output:
  pdf_document: default
  html_document:
    df_print: paged
---

### Verisetinin yüklenmesi ve verisetiyle ilgili işlemler

```{r}
data("mtcars") #mtcars isimli r içinde bulunan bir verisetini yükledik
mtcars # verisetini görüntüleme
print("Verisetinin Boyutu:")
dim(mtcars) # verisetinin boyutu

```

Verisetimiz 32 gözlemden(satırdan) oluşan ve 11 sütunu(niteliği) bulunan arabaların belirli özelliklerini içeren bir veriseti. Özelliklerini tam olarak anlamak için internetten araştırma yapılabilir. Veya R'ın help kısmına mtcars yazıp gelen açıklamaya bakılabilir.

Curse of Dimensionality yani "Boyut Laneti" denilen 1950'lerde ortaya koyulmuş bir kavram vardır. Bu kavrama göre boyut arttıkça karmaşıklık artar ama ama modelin başarım sonucu hakkında bir şey söylenemez. Yani daha fazla özellik ile bir veri üzerinde çalışmak daha iyi sonuç alacağımız anlamına gelmez ama karmaşıklığı artıracağı kesindir.

Bu veriseti içindeki değişkenlerin türlerini görüp veriyi anlamaya çalışalım.
```{r}
summary(mtcars)
```

Normalde burada bütün değişkenlerin numerik değerler olduğu görülüyor. 
Biz bu değerler üzerine bir model kurabiliriz, hatta gayet güzel bir accuracy değeri de alırız. Fakat böyle bir model kurmak hata olur. Çünkü anlaşılacağı gibi buradaki bütün değerler sayısal değil.

Peki bir değerin sayısal olmadığını nasıl anlarız?
Eğer sayısal bir nitelik içerisinde 0 sayısı mutlak yokluğu ifade ediyorsa o değişken sayısal bir değer ifade eder. Yok eğer, 0 değeri mutlak yokluğu değil de bir değeri ifade ediyorsa o zaman o değer sayısal değil kategoriktir diyebiliriz. 

Hemen Örnek verelim:
mtcars veriseti açıklamasında vs kısmına bakalım:
vs	Engine (0 = V-shaped, 1 = straight)

Burada "vs" kısmının motorun v olup olmadığını belirttiği görülüyor ve bu özellik 0 ve 1 değerlerini alıyor sadece. Peki burada 0 kısmı mutlak yokluk mu ifade ediyor yoksa bir başka değeri mi gösteriyor. Tabi ki bu motorun v olup olmadığını, yani başka bir değeri gösteriyor. Yani bu değişken sayısal değildir.

O zaman bu sütunu sayısal değerden kategorik değişkene çevirelim ki modelimiz burada nasıl çalışacağını daha iyi anlayabilsin.

```{r}
mtcars$cyl <- as.factor(mtcars$cyl) #kategorik (faktör) değişkene çevirme)

#şimdi diğer kategorik değişkenleri de dönüştürelim 
mtcars$vs <- as.factor(mtcars$vs)
mtcars$am <- as.factor(mtcars$am)
mtcars$gear <- as.factor(mtcars$gear)
mtcars$carb <- as.factor(mtcars$carb)

str(mtcars) #şimdi tekrar özelliklere bakalım
summary(mtcars) #temel istatistiklere yeniden bakalım
```


Şimdi veri içindeki değerlere nasıl ulaşabileceğimizi görelim

```{r}
mtcars[1,2] # 1. satır 2. eleman
mtcars[2, ] # 2. satır tüm elemanlar

mtcars["hp"] # hp sütununu getirir.
#is.na(mtcars) # veriseti içinde eksik değer var mı?
```

İçinde eksik veriler de olan kendi verisetimizi oluşturalım


```{r}
veriseti <- c(3,5,NA,7,NA)
veriseti
print("Toplam Eksik Veri Sayısı:")
sum(is.na(veriseti))
print("Eksik Verilerin Konumları (İndeksleri):")
which(is.na(veriseti))
```

Eğer eksik verilere rağmen ortalama hesaplamak istersek
```{r}
mean(veriseti, na.rm = TRUE)
```

Eğer matris şeklinde bir veriseti oluşturmak istersek, matrix komutunu kullanırız. Eksik değerlerin toplamını sum ile görebilirken, kolon bazında, her kolonda kaç eksik değer olduğunu görmek için colsums ifadesini kullanırız. 

```{r}
matris <- matrix(c(1:5, NA), nrow = 2)
veri <- as.data.frame(matris)
veri
colSums(is.na(veri))
print(sum(is.na(veri)))
```

Görüldüğü gibi "as.veritipi" şeklinde bir veriyi istediğimiz tipe çevirebiliyoruz. Fakat bir verisetinde çalışırken yaptığımız dönüştürmelere dikkat etmemiz gerekir. Örneğin; as.integer ve as.numeric fonksiyonları tek başına bir ifadeyle düzgün çalışırken bir veriseti üzerinde çalıştırdığımızda veriyi ascii hale çevirebilir ve veri kaybı yaşayabiliriz. Ayrıca kategorik değişkenleri numerik olarak almamak için numeric ve integer fonksiyonlarını dikkatli kullanmalıyız.
```{r}
a <- "12"
b1 <- as.integer(a)
b2 <- as.numeric(a)
print(a)
print(b1)
print(b2)
```

Vektör oluşturmak istediğimizde seq() fonksiyonunu kullanırız.
```{r}
d <- seq(from=1, to = 5, by = 0.5) 
d
```


Verisetinin içinden belirli özelliklere sahip verileri ayıklamak ve yeni bir veriseti oluşturmak istersek which fonksiyonundan yardım alabiliriz.
Örneğin Sepal Length'i 7 den büyük ve Petal Width'i de 2.1'den büyük olan gözlemleri iris veriseti içinden alıp yeni_data isimli bir verisetine atayalım
```{r}
yeni_data <- iris[which(iris$Petal.Width>2.1 & iris$Sepal.Length>7),] 
yeni_data
```
### VERİSETİNDEKİ EKSİK GÖZLEMLERİ DOLDURMANIN YÖNTEMLERİ

1) DOĞRUSAL İNTERPOLASYON YÖNTEMİ: Bir doğru üzerindeki eksik bir noktayı bulmaya çalışır. Dolayısıyla formülü nokta formülüne benzerdir. Verisetinde doğrusallık varsa bir başka değişkendeki doğrusal artışın kendi değişkenimiz üzerindeki etkisinden faydalanarak eksik değerleri bulabiliriz.

2) MAKSİMUM BEKLENTİ YÖNTEMİ: İlk olarak belirlenen bir ratgele değer üzerinden belirlenen hassasiyete ulaşılana kadar, aritmetik ortalamanın rastgele değerden farkı yine aritmetik ortalamaya eklenerek devam edilir. Ortalamanın belirlenen değerden farkı hassasiyet değerinden küçük olana kadar devam edilir ve belirlenen değere ulaşıldığında bütün eksik gözlemler o değerle doldurulur.

3) JACKKNIFE YÖNTEMİ: Maksimum beklentiden farklı olarak bütün eksik değerlerin aynı sonuçla doldurulması yerine, her eksik değer için ayrı hesaplama yapılmasıdır. Bir kere hesaplanan değer artık bilinen değer olarak kabul edilip hesalamada bu değer bilinenler arsında kullanılır.

4) MODELLEME YÖNTEMİ: Belirli bir model belirlenerek bu model ile eksik değerler tahmin edilir.

5) EKSİK VERİYİ SİLME: Bu yöntemde eksik veriler silinir. Fakat veriseti küçükse bu yöntemi tercih etmek verisetini daha da küçülteceğinden modelin başarısını etkileyecektir.

Eksik Verilerle Çalışmak için Kullanacağımız Kütüphaneler

```{r}
library(VIM)
library(missForest)
library(mice)
library(ISLR) # İÇİNDEN BASKETBOL VERİSETİNİ KULLANACAĞIZ
library(Hmisc)
library(e1071)
```
Yukarıdaki Paketlerin yaptığı işleri şöyle sıralayabliriz.

#### 1)Mice Paketi: (Multivariate Imputation via Chained Equations)

Regresyon tabanlı olarak eksik verileri tahmin eder. Sürekli değişkenler için lineer regresyon kategorik değişkenler için ise logistic resression kullanılır.
Paketteki Yöntemler:

- PMM (Predictive Mean Matching): Sayısal değişkenler için kullanılır.

- logreg (Logistic Regression): İkili (binary) değişkenler için kullanılır.

- ployreg (Bayesian Polynomial Regression): 2 ya da daha fazla faktör değişkenler için.

- Proportional Odds Model: İki ya da daha fazla sıralı değişkenler için.

#### 2)missForest Paketi: 

Adından da anlaşılacağı gibi eksik verileri random forest yöntemiyle doldurmayı sağlar. Bu paketi lineer olmayan bir yöntem kullanmak istediğimizde kullanabiliriz. Non-parametric tahminleme yönetemiyle çalışır, yani verinin normal dağılmış olması veya 30 gözlemden büyük olması gerekmez, dolayısıyla daha özgür çalışırız. Kullanacağımız fonksiyon paketadı ile aynı olan missForest fonksiyonudur. 

#### 3) VIM Paketi: 

Özellikle eksik verilerin görselleştirilmesi için kullanılır. aggr ve barMiss fonksiyonları eksik veriyi görselleştirmek için kullanılır.
    
#### 4) Hmisc Paketi:

Bu paket daha tek bir alana yönelmek yerine daha çoklu bir kullanım amacıyla sunulmuştur. Veri manipülasyonu, görselleştirmesi, eksik veri doldurma ve modelleme için birçok fonksiyon içerir. help("hmisc") yazarak özellik ve fonksiyonlara ulaşılabilir.
    
#### 5)e1071 Paketi:

Bu paket SVM algoritması ile ilgili uygulamaları içerir. Eksik verileri SVM algoritması kullanarak doldurmak istiyorsak bu paketi kullanırız.

Eksik verileri görselleştirmek için VIM kütüphanesini kullanabiliriz. Bu kütüphane içinde veri doldurmak için de yöntemler vardır.

```{r}
veri <- Hitters
aggr(veri)
barMiss(veri)
```

Şimdi kendimiz eksik veriler oluşturup gözlemleyelim. İris verisetini kullanacağız. 

Bunun için missforest içinden eksik veri oluşturmaya yarayan prodNa isimli bir fonksiyon kullanacağız. Daha sonra mice kütüphanesinden md.pattern fonksiyonu ile eksik verileri görselleştireceğiz.

```{r}
missedData <- prodNA(iris, noNA = 0.2) #0.2 oranında rasgele eksik gözlem oluşturacak

missedData <- subset(missedData, select = -c(Species)) #Tür değişkenini çıkardık.

md.pattern(missedData, rotate.names = TRUE) #Eksikleri Bulma ve Görselleştirme

#Bir de VIM ile görselleştirelim ek olarak.
mice_plot <- aggr(missedData, labels=c("SL", "SW", "PL", "PW"), gap=3,
                  ylab=c("Eksik Veri", "Örüntü"), col=c("skyblue", "orange"))
barMiss(missedData)
mice_plot
```


### EKSİK VERİYİ PMM (PREDICTIVE MEAN METHOD) İLE DOLDURMA

```{r}
predictedData <- mice(missedData, m = 5, method = "pmm", maxit = 5)
summary(predictedData) # özetleyelim

# 5 iterasyon yaptıktan sonra 5 farklı veri tamamlama alneratifi oluştu.
# Biz ise 3. iterasyona göre veriyi tamamlamayı seçtik.
irisPredicted <- complete(predictedData,3)
```


Orjinal ve tahmin edilen değerleri çizdirelim. Kırmızı noktalar tahmin değerleri iken çarpı işaretleri orjinal noktaları gösteriyor.

```{r}
library(ggplot2)
ggplot(iris, aes(Sepal.Length, Sepal.Width)) + geom_point(shape=4,  size=4) + geom_point(aes(irisPredicted$Sepal.Length, irisPredicted$Sepal.Width),color="red", size=2)
```


### KORELASYON

Korelasyon iki değişken arasındaki doğrusal ilişkidir. Aynı yönlü veya ters yönlü olabilir ve dolayısıyla -1 ve +1 arasında değişir. ( 0 noktası ilişkinin olmadığı durumu gösterir). Fakat kesin bir şekilde belitmek gerekir ki; KORELASYON NEDENSELLİK DEĞİLDİR! Yani iki veya daha fazla değişken arasında bir ilişki olması bunun belirli bir nedeni olduğunu göstermez.

Peki korelasyonu nasıl kullanırız? 

Eğer verisetimizde bağımsız değişkenlerden bazıları arasında güçlü bir korelasyon varsa (+1 veya -1'e yakın) bu değişkenlerden sadece birini modelimizde kullanmamız yetecek demektir.

Eğer bağımlı değişkenimiz ile bazı bağımsız değişkenler arasında güçlü bir korelasyon varsa burada çok daha dikkatli olmak gerekir. Çünkü bağımlı değişken ile güçlü lorelasyona sahip olan bağımsız değişkenimiz, model kurulduğunda diğer değişkenleri baskılayacak ve böylece tek tahmin edici kendisiymiş gibi hareket edecektir. Bu da modelde bias hatasına (yanlılık sorunu) sebep olacaktır. Bu tür bağımsız değişkenleri modelde kullanmamak gerekir.

Farklı hesaplanan korelasyon türleri vardır. Burada default olarak kullanaılanlar pearson korelasyonu üzerinden hesaplanmıştır.
    
#### CORRPLOT PAKETİ

```{r}
library(corrplot)

data <- subset(x = iris, select = -c(Species))

(KOR <- cor(data)) # parantez içinde yazılan ifade ekrana da yazdırılır.
#grafiğer dökerek gösterirsek daha anlaşılır olur. 

#3 farklı görünümde grafik çizelim.
corrplot(KOR, method = "circle")
corrplot(KOR, method = "number")
corrplot(KOR, method = "pie")
```

Görüldüğü gibi Petal Width ve Petal Length arasında pozitif yönlü güçlü bir ilişki var. Aynı zamanda Petal Length ile Sepal Length arasında da güçlü bir ilişki var. O zaman bu üçünden sadece birini (Petal Length'i) kullanmak yeterlidir. Hatta kısa ve basit bir modelle deneyelim.


```{r}
model_tam <- lm(as.integer(Species)~., data = iris, method = "qr")
yeni_data <- subset(iris, select = c(-Petal.Width, -Sepal.Length))
model_az_veri <- lm(as.integer(Species)~., data = yeni_data, method = "qr")

tam_tahmin <- predict(model_tam, iris[,1:4])
az_veriyle_tahmin <- predict(model_az_veri, yeni_data[,1:2])

```

Yukarıdaki verilerle yapılan tahmin tamsayı sonuç değil noktalı değerler döndürecek. Biz bu verileri tamsayı yaparak sonuçlara bakalım 

Aşağıda for döngüsüyle belirli aralıklardaki değerleri yakın olduğu tamsayıya yuvarladık. R içinde bunu çok daha kısa yollarla yapabilirsiniz ve çok gerekmedikçe for döngüsü kullanmak mantıklı değildir. Ama sadece örnek amaçlı olduğundan yapıyoruz şimdilik.

```{r}
a <-1
for (x in tam_tahmin) {
    if (x>0 && x<=1.5) {
        tam_tahmin[a] = 1
    }
    if (x>1.5 && x<=2.5) {
        tam_tahmin[a] = 2
    }
    if (x>2.5){
        tam_tahmin[a] = 3
    }
    a = a + 1
}

a<-1
for (x in az_veriyle_tahmin) {
    if (x>0 && x<=1.5) {
        az_veriyle_tahmin[a] = 1
    }
    if (x>1.5 && x<=2.5) {
        az_veriyle_tahmin[a] = 2
    }
    if (x>2.5){
        az_veriyle_tahmin[a] = 3
    }
    a = a + 1
}
yarım_verili_model_hatası <- 0
tam_verili_model_hatası <- 0
sıra_no <- 1
for (i in as.integer(iris$Species)) {
    if (i != az_veriyle_tahmin[sıra_no]) {
        yarım_verili_model_hatası = yarım_verili_model_hatası + 1
    }
    if (i != tam_tahmin[sıra_no]) {
        tam_verili_model_hatası = tam_verili_model_hatası + 1
    }
    sıra_no = sıra_no + 1
}

print("Tam verili model MSE:")
ModelMetrics::mse(as.integer(iris$Species), tam_tahmin)
print("Tam verili model hata sayısı:")
print(tam_verili_model_hatası)

print("Yarım verili model MSE:")
ModelMetrics::mse(as.integer(iris$Species), az_veriyle_tahmin)
print("Yarım verili model hata sayısı:")
print(yarım_verili_model_hatası)

```

Gördüğümüz gibi iki sütünu kaldırmamıza rağmen sadece 2 tane daha fazla hata yaptık. Yani aslında verinin yarısıyla aynı sonucu verebilecek bir model kurabildik. Şimdi burada bahsetmemiz gereken konu boyutsallık lanetidir.

### CURSE OF DIMENSINALITY (BOYUTSALLIK LANETİ)

Daha önce de dediğimiz gibi (en başta) boyut arttıkça karmaşıklık artar ama model başarısı için aynı şey söylenemez. İşte yukarıda verinin yarısını attığımız halde neredeyse aynı başarıyı almamızı sağlayan şey de boyutsallık laneti dediğimiz kavramla çok benzerdir. 
    
Yukarıda yaptığımız gibi verinin daha az kısmıyla da aynı başarı yakalanabilir. Hatta bazen başarının artması bile söz konusu olabilir. Bu yüzden bütün veriyi alarak çalışıp modeli karmaşıklaştırmak yerine boyut azaltma yöntemlleri kullanarak daha basit, daha açıklanabilir modeller kurmak çok daha mantıklıdır. 
    
Boyut azaltmak için çeşitli yöntemler bulunmaktadır. Bunlardan bazıları:
    
-PCA (Principal Component Analysis) - Temel Bileşenler Analizi
-LDA (Linear Discriminant Analysis) 
-SWD
-MARS
    
Bizim burada açıklayacağımız yöntem PCA yöntemidir.
    
#### PCA (Principal Component Analysis) - Temel Bileşenler Analizi
    
Principal Component Analysis verisetinin kendi değişkenleri ile ifade edilmesinin yerine, bu değişkenleri kullanarak kendi değişkenlerini (PC) oluşturur. Yani kendisi yeni bir boyut tanımlayarak veriyi bu boyutta ifade eder. Bunu yaparken de veriseti içinde veriye en çok katkı yapanları bir noktada toplayarak çalışır. PCA özvektör ve özdeğerler üzerinden hesaplama yaparak sonuç hesaplar.
    
Büyük bir verisetindeki en önemli değişkenler hangileridir? 
    
- Bileşenlerin oluşturulması (PC)
- Yüksek boyutlardaki verisetinin mümkün olan en fazla enformasyonu içerecek şekilde daha düşük bir boyutta incelenmesi
- Daha az bileşenle daha fazla anlama sahip görselleştirmenin yapılması
- 3 veya daha fazla boyutlu verisetlerinde uygulanması daha iyi sonuçlar elde edilmesini sağlayacaktır.


```{r}
#library("devtools")
#install_github("vqv/ggbiplot")
library("ggbiplot")
rm(mtcars)
data("mtcars")
pca_info <- prcomp(mtcars[, c(1:7, 10,11)], center = TRUE, scale. = TRUE)
summary(pca_info)
ggbiplot(pca_info)
ggbiplot(pca_info, labels = rownames(mtcars))
```

PCA Analizi yapıldığında 2 tane bileşen oluşturuldu. Bunlardan PC1 verisetindeki varyansın %62.8'ini açıklarken, PC2 %23.1'ini açıklıyor. Toplamda bütün varyansın %80'inden fazlası bu iki bileşenle açıklanabiliyor. Verisetindeki özelliklerin bu yeni bileşen boyutları üzerindeki yön ve değerleri de grafikteki gibi oluşmuş.

PCA yönteminin matematiksel açıklaması internette bulunabilir. Ama grafikte gördüğümüz veriseti özelliklerinin PC1 ve PC2 uzayı üzerindeki dağılımının özvektörlerle ve özdeğerlerle oluştuğunu anlayabiliyoruz.


### UNSUPERVISED LEARNING (DENETİMSİZ VEYA GÖZETİMSİZ ÖĞRENME)

Denetimli öğrenme algoritmalarında veriden bir model kurulduğunda o verideki özellikler ile tahmin edilen gözlemin gerçek sonucu da verimizde etkiket halinde bulunur. Biz verimiz üzerinde model kurarken aslında modelin hangi sonuçlara ulaşması gerektiğini, hangi tahminleri yapması gerektiğini biliriz. Çünkü gerçekte gözlenen değeri de biliyoruzdur. 

Fakat bir verisetinden ne öğreneceğimizi bilmiyorsak ve bazı yöntemler ile yine de veriyi modellemek stiyorsak ne yaparız? İşte o zaman da denetimsiz öğrenme yöntemleri kullanılır. Denetimsiz öğrenmede bağımlı-bağımsız değişken ayrımı yoktur, verinin tamamından bir sonuca ulaşılmaya çalışır. 

Örneğin, bir marketin müşterileri belirli segmentlere ayrılıp buna göre pazarlama yöntemleri geliştirilmek isteniyor olsun. Burada model kuracak olan kişi önceden belirlenmiş bir segmentasyon verisine sahip değildir. Bu yüzden müşterileri otomatik olarak kümeleyip ayırabilen bir model kurmak zorundadır.

En sık kullanılan unsupervised learning yöntemi kümeleme algoritmalarıdır.
Kümeleme birbirine benzeyen veya farklılaşan verileri bir araya toplayıp diğerlerinden ayırarak, belirli parçalar (kümeler) oluşturma işlemidir. 

Veriden bahsettiğimizde aslında her zaman bir veri uzayından bir çok boyutlu uzaydan bahsederiz. Dolayısıyla bu uzaydaki veriler de birbirine göre uzaklıklarına göre kümelenebilir. Kümeleme algoritmaları da bu uzaklıklardan yararlanır. Dolayısıyla burada en önemli parametre hangi uzaklık ölçüm yöntemini kullanacağını belirlemektir. Öklid, Manhattan, Minkowski vb yöntemler kullanılabilir.

Kümeleme algoritmalarında her kümedeki elemanların o kümenin merkezine olan uzaklıkları hesaplanarak bir küme belirlenmeye çalışılır. Kaç tane küme oluşturulacağına ise WCSS (Within cluster sum of squares) gibi bazı değerlere bakılarak karar verilmeye çalışılır. 


3 Tür Kümeleme Modeli Oluşturulabilir:

- Bağlantı Tabanlı Modeller: Farklı grup üyeleri arasındaki farklılığa bağlı olarak yapılan hiyerarşik kümeleme yöntemidir. (SLINK Modeli)

- Yoğunluk Tabanlı Modeller: Bir noktanın kendisi ile olan farklılıkları belli bir değerden az olan belli bir sayıdaki diğer noktalar ile çevrelenmesine bağlı olarak yapılan kümeleme/gruplama türüdür. (DBSCAN Modeli)

- Centroid Tabanlı Modeller: Her küme o kümenin merkezi durumundaki tek bir nokta ile ifade edilir. (K-MEANS Modeli) 

Genel olarak istediğimiz şey küme elemanları arası benzerlik en yüksek (mesafe en düşük), kümeler arası benzerlik en düşük veya farklılık en yüksek (mesafe en yüksek) olmalıdır. 

İris verisini gerçekte nasıl kümelendiğini görelim
```{r}
ggplot(iris, aes(Petal.Length, Petal.Width, color=Species)) + geom_point()
```

Şimdi ise kendimiz bir model ile algoritma oluşturup nasıl kümelendiğine bakalım

```{r}
irisCluster <- kmeans(iris[,3:4], centers = 3, nstart = 20)
ggplot(iris, aes(Petal.Length, Petal.Width, color=as.factor(irisCluster$cluster))) + geom_point()
```

Aşağı yukarı benzer bir kümeleme yapıldığını görebiliyoruz.
Bir tablo oluşturup hatalara bakalım
```{r}
table(irisCluster$cluster, iris$Species)
```

Hesaplamayı farklı yapmasından dolayı asal köşegen üzerinde görememiş olsak bile aslında anlaşılıyor ki toplamda 6 hatalı gözlem tahminimiz olmuş. Grafikteki benzerlik de görülüyordu zaten.

### SUPRVISED LEARNING (GÖZETİMLİ/DENETİMLİ ÖĞRENME) ALGORİTMALARI

Yukarıda anlattığımız k-means yönteminde bu sefer verisetindeki sınıfların önceden etiketlenmiş olduğunu, yani, sınıfları artık bildiğimizi düşünelim.
Yani iris verisetindeki (orjinaldeki) hangi gözlemin hangi türe ait olduğunu biliyorsam artık gözetimli bir algoritma uygulayabilirim demektir. 

Bunun için knn algoritmasını kullanacağız. Fakat modelin nasıl çalıştığını test etmek için bu sefer test ve train olarak ayırmam gerekecek. 

Verisetini 3 şekilde ayırabiliriz:

- Hold Out Yöntemi (Ayırıp Tutma)

- K-FOLD Yöntemi (K Katlı Çarpraz Doğrulama)

- LOOCV - Leave One Out Yöntemi


En sık karşılaşılan yöntem hold out olmasına rağmen tavsiye edilmez. Fakat kolay olması açısından biz de burada bunu kullanacağız.


#### KNN (K NEAREST NEIGHBORHOOD) / K (SAYIDA) EN YAKIN KOMŞU ALGORİTMASI

KNN algoritması k--means gibi bir kümeleme algoritmasıdır.(aslında sınıflandırma algoritmasıdır ama şimdilik pek fark yok denilebilir.)  Fakat gözetimli bir algoritma olarak çalışır. Algoritma gözetimli olduğu için verisetindeki kümeler bilinir. Dolayısıyla kümeleri kendisi bulmak yerine şunu yapar; Yeni bir gözlem geldiğinde önceden gördüğü ve öğrendiği verisetinde (uzayda) yeni gelen noktaya en yakın k sayıda noktaya bakar. Baktığı k sayıda nokta çoğunlukla hangi kümeye aitse veya yeni nokta hangilerine daha yakınsa, yeni gelen gözlemi de o kümedendir diye tahmin eder. Tıpkı k-means gibi burada da mesafe ölçmek için kullanılacak yöntem çok önemlidir. Fakat bundan daha önemli olan bakılacak komşu sayısının yani k değerinin kaç olduğunu belirlemektir. Bazı kaynaklarda k değerinin gözlem değerinin karekökü olarak belirlenebileceği belirtilirken, bazı kaynaklarda ise gözlem sayısının karekökünü orta nokta kabul edip ona göre k değerleri hesaplamak önerilir.

```{r}
library(class)
library(caret)
data("mtcars")
veri <- mtcars

veri$am <- as.factor(veri$am)
ayir <- createDataPartition(y=veri$am, p = 0.75, list = FALSE)

egitim <- veri[ayir,]
test <- veri[-ayir,]

egitim_v <- egitim[,-9]
test_v <- test[,-9]

egitim_h <- egitim[[9]]
test_h <- test[[9]]

tahmin <- knn(egitim_v, test_v, egitim_h, k = 6)

(cm <- confusionMatrix(test_h, tahmin))
```


Yukarıda modelin sonuçları görülüyor. Fakat Accuracy, Sensitivity, Specificity, Kappa gibi birçok metrik ölçülmüş. Bunların hepsi iyi olsa bile bu modelin başarılı olduğu anlamına gelmez. Şöyle bir örnek verelim; 100 tane kedi köpek resmi arasından hangisinin kedi hangisinin köpek olduğunu bulmak istediğimizde, eğer test setimizde sadece 10 kedi resmi varsa ve model hepsini köpek olarak tahmin etmişse, Accuracy %90 ve Sensitivity %100 çıkmasına rağmen Specificity 0% çıkar. Köpek olma durumunu pozitif olarak belirlediğimizde;

Sensitivity = TP/(TP + FN) = 100% (Modelin köpekleri tanıma durumu)

Specificity = TN/(TN + FP) = 0%  (Modelin kedileri tanıma durumu)

Accuracy = (TN + TP)/(TN+TP+FN+FP) = 90% (Toplam başarı)

Bu demektir ki bizim modelimiz kedi olma durumunu hiç öğrenememiş. Yani karşımıza bir kedi geldiğinde onu tanımamız mümkün değil. Hatta ve hatta model hiç bir şey öğrenememiş ve her gelen veriye köpek diyip geçmiş de olabilir. Yani böyle bir durumda model aslında köpekleri de tanımıyor olabilir. 

Dolayısıyla tek bir ölçüm yöntemine, hatta 2-3 tanesine göre bile karar vermek doğru değildir. ROC eğrisi çizdirmek, F-Testi değeri, vs. gibi başka yöntemler de her zaman tercih edilmelidir.


## SON 



















